【裁判字號】    99,訴,448
【裁判日期】    990304
【裁判案由】    毒品危害防制條例
【裁判全文】
臺灣板橋地方法院刑事判決               99年度訴字第448號
公  訴  人  臺灣板橋地方法院檢察署檢察官
被      告  甲○○
上列被告因違反毒品危害防制條例案件，經檢察官提起公訴（99
年度毒偵字第54號），被告於準備程序中就被訴事實為有罪之陳
述，經本院合議庭裁定由受命法官獨任進行簡式審判程序，判決
如下：
    主  文
甲○○施用第一級毒品，累犯，處有期徒刑拾月。
    事  實
一、甲○○曾於民國93年間，因搶奪案件，經臺灣臺南地方法院
    以93年度訴字第64號判處有期徒刑1 年，嗣於93年6 月14日
    確定，並於94年9 月11日縮刑期滿執行完畢。復於93年間，
    因施用毒品案件，經同院以93年度毒聲字第235 號裁定送勒
    戒處所觀察、勒戒後，認無繼續施用毒品之傾向，於93年4
    月12日觀察、勒戒執行完畢釋放，並由院檢察署檢察官以93
    年度毒偵字第515 號不起訴處分確定；又於上開觀察、勒戒
    執行完畢釋放後5 年內之95年間，因施用毒品案件，經同署
    檢察官以95年度毒偵字第2991號為緩起訴處分確定，緩起訴
    期間為2 年，業於98年3 月13日期滿。詎甲○○仍不知悔改
    ，基於施用第一級毒品海洛因之犯意，於98年10月27日22時
    10分許為警採集尿液檢體之時點往前回溯26小時內之某時（
    不含公權力拘束期間），在臺北縣樹林市○○街43號前，以
    注射針筒注射之方式，施用海洛因1 次。嗣因甲○○另涉詐
    欺罪嫌經警通知到案，並採集其尿液檢體送驗後，呈現嗎啡
    陽性反應，始悉上情。
二、案經臺北縣政府警察局板橋分局移送臺灣板橋地方法院檢察
    署檢察官偵查起訴。
    理  由
一、本案被告甲○○所犯係死刑、無期徒刑、最輕本刑為3 年以
    上有期徒刑以外之罪，其於準備程序中就前揭被訴事實為有
    罪之陳述，經受命法官告知簡式審判程序之旨，並聽取其與
    公訴人之意見後，本院認無不得或不宜改依簡式審判程序進
    行之情事，依刑事訴訟法第273 條之1 第1 項、第284 條之
    1 規定，裁定本案由受命法官獨任進行簡式審判程序；且依
    刑事訴訟法第273 條之2 及第159 條第2 項規定，不適用傳
    聞法則有關限制證據能力之相關規定，合先敘明。
二、上揭犯罪事實，業據被告於本院審理時自白不諱，且被告為
    警查獲後，經警採集其尿液檢體送驗，先以酵素免疫分析法
    （EIA ）初步檢驗，呈現鴉片類陽性反應，再以氣相層析質
    譜儀法（GC/MS ）確認檢驗，亦呈現嗎啡陽性反應等情，有
    臺灣檢驗科技股份有限公司於98年11月26日所出具報告編號
    UL/2009/B0298 號濫用藥物檢驗報告、臺北縣政府警察局板
    橋分局偵辦毒品危害防制條例案被移送人姓名及代碼對照表
    各1 份在卷可稽（見偵查卷宗第8 、9 頁）。按海洛因經注
    射或吸入人體後，約80％於24小時內自尿中排出，一般而言
    ，尿液中能否驗出嗎啡陽性反應與其投與量、投與途徑、採
    尿時間、個人體質及檢測方法之靈敏度有關，國外曾有文獻
    報導注射6 毫克之海洛因鹽酸鹽，其代謝物嗎啡之平均可檢
    出時限約為26小時，業經行政院衛生署藥物食品檢驗局於81
    年9 月8 日以藥檢壹字第8114885 號函述綦詳。而前揭尿液
    檢驗報告載明係以GC/MS （即氣相層析質譜儀分析法）作為
    確認檢驗之方式，而該方法之原理係檢體經氣化後，通過層
    析管分離純化，再將純化後之成分循序送入質譜儀做個別鑑
    定。因質譜儀所測定之圖譜，在化學上被公認具有指紋特性
    ，故可據以完全判定該檢體係為何種化合物。是以氣相層析
    質譜儀（GC/MS ）作藥物及其代謝產物之定性及定量分析，
    幾乎不會有偽陽性反應產生，此亦經行政院國軍退除役官兵
    輔導委員會臺北榮民總醫院於83年4 月7 日以83北總內字第
    3059號函釋明在案。上揭2 函文所述均為本院審理施用毒品
    案件職務上所知悉之事項。足徵被告確有於98年10月27日22
    時10分許為警採集尿液檢體之時點往前回溯26小時內之某時
    （不含公權力拘束期間）施用海洛因無疑，其任意性之自白
    與事實相符，應堪採信。
三、再被告前於93年間，因施用毒品案件，經臺灣臺南地方法院
    以93年度毒聲字第235 號裁定送勒戒處所觀察、勒戒後，認
    無繼續施用毒品之傾向，於93年4 月12日觀察、勒戒執行完
    畢釋放，並由臺灣臺南地方法院檢察署檢察官以93年度毒偵
    字第515 號不起訴處分確定，又於上開觀察、勒戒執行完畢
    釋放後5 年內之95年間，因施用毒品案件，經同署檢察官以
    95年度毒偵字第2991號為緩起訴處分確定，緩起訴期間為2
    年，業於98年3 月13日期滿等情，此觀卷附臺灣高等法院被
    告前案紀錄表1 份即明。是以被告於93年間初犯施用毒品罪
    後，於初犯之觀察、勒戒執行完畢釋放後5 年內之95年間猶
    再犯施用毒品罪，已屬「5 年內再犯」之情形，而與毒品危
    害防制條例第20條所定「初犯」或「5 年後再犯」始得以觀
    察、勒戒之保安處份代替刑事訴追程序之要件不符，自應依
    毒品危害防制條例第23條第2 項規定，依法追訴、處罰。本
    案事證明確，被告犯行洵堪認定，應依法論科。
四、按海洛因係毒品危害防制條例第2 條第2 項第1 款所明定列
    管之第一級毒品。是核被告所為，係犯毒品危害防制條例第
    10條第1 項之施用第一級毒品罪。被告施用海洛因前後，持
    有海洛因之低度行為，為施用之高度行為所吸收，不另論罪
    。被告有上述事實欄所載之科刑及執行紀錄，此觀卷附臺灣
    高等法院被告前案紀錄表1 份即明，其於受有期徒刑之執行
    完畢後，5 年以內故意再犯本件有期徒刑以上之罪，為累犯
    ，應依刑法第47條第1 項規定加重其刑。爰審酌被告曾因施
    用毒品案件，經觀察、勒戒執行完畢釋放，並獲得不起訴處
    分之寬典（見卷附臺灣高等法院被告前案紀錄表），猶不知
    悔改，而再犯本件施用第一級毒品罪，顯見其戒除毒癮之意
    志薄弱，惟其施用毒品係自戕行為，對他人法益尚無具體危
    害，兼衡被告另有竊盜等前科之素行（見卷附臺灣高等法院
    被告前案紀錄表）、智識程度、生活狀況、犯罪之動機、目
    的、手段、坦承犯行之犯罪後態度、檢察官求處有期徒刑10
    月等一切情狀，量處如主文所示之刑，以資懲儆。
據上論斷，應依刑事訴訟法第273 條之1 第1 項、第299 條第1
項前段，毒品危害防制條例第10條第1 項，刑法第11條前段、第
47條第1 項，判決如主文。
本案經檢察官張世聰到庭執行職務。
中    華    民    國    99    年     3    月    4     日
                  刑事第九庭    法  官    賴彥魁
上列正本證明與原本無異。
如不服本判決，應於判決送達後10日內，向本院提出上訴書狀，
並應敘述具體理由；其未敘述上訴理由者，應於上訴期間屆滿後
20日內向本院補提理由書（均須按他造當事人之人數附繕本），
「切勿逕送上級法院」。
                                書記官    楊文祥
中    華    民    國    99    年     3    月    4     日
附錄本案論罪科刑法條全文：
毒品危害防制條例第10條
施用第一級毒品者，處6 月以上5 年以下有期徒刑。
施用第二級毒品者，處3 年以下有期徒刑。

司法院資訊處製作；財團法人民間司法改革基金會備份。
